臺灣高等法院臺中分院刑事裁定　　　　 96年度交抗字第919號
抗　告人即
原處分機關　交通部公路總局臺中區監理所南投監理站
代　表　人　乙○○
受　處分人　甲○○
上列抗告人因受處分人違反道路交通管理處罰條例聲明異議案件
，不服臺灣南投地方法院中華民國九十六年八月二十八日所為裁
定（九十六年度交聲字第二九三號）提起抗告，本院裁定如下:
    主  文
原裁定撤銷，本件發回臺灣南投地方法院。
    理  由
一、本件原審法院撤銷原處分機關之處分，改裁定受處分人甲○
    ○（以下簡稱為受處分人）不罰，固非無見。
二、第查：
（一）民國（下同）九十五年二月五日施行之行政罰法第二十七
      條第一項固規定：「行政罰之裁處權，因三年期間之經過
      而消滅」，惟同法第四十五條第一、二項亦有規定：「本
      法施行前違反行政法上義務之行為應處罰而未經裁處，於
      本法施行後裁處者，除第十五條、第十六條、第十八條第
      二項、第二十條及第二十二條規定外，均適用之」、「前
      項行政罰之裁處時效，自本法施行之日期起算」。原審裁
      定未審酌現行行政罰法四十五條第一、二項之規定，認本
      件因受處分人係於九十年十月三日被舉發交通違規，迄原
      處分機關之處分日期已逾三年，乃認本件行政罰之裁處權
      已因三年期間之經過而消滅，此部分法律見解尚有可議。
（二）又違反道路交通管理事件行為人，未依規定自動繳納罰鍰
      ，或未依規定到案聽候裁決，處罰機關應於舉發違反道路
      交通管理事件通知單送達二個月內依基準表逕行裁決之，
      此於九十一年八月三十日修正並於同年九月一日施行之違
      反道路交通管理事件統一裁罰標準及處理細則第四十四條
      第一項固定有明文。但該細則第四十四條第一項既未規定
      處罰機關違反上開「二個月」期間之規定時，有失權之效
      果；而現行行政罰法又有上開行政罰裁處時效之規定（亦
      即本件裁罰為現行行政罰法所准許）；則能否因為本件原
      處分機關所為之裁決，其裁決日期距離違規日期、舉發日
      期及應到案日期，已逾三年，即認定上開裁決已經違反行
      政程序法第六條所揭櫫之平等原則而違反情節重大，進而
      認定上開處分係不合法，自有疑義。雖原處分機關在延宕
      數年之後，始為本件上開裁決，致在受處分人對違規事實
      有爭執時，會因時間之經過，無法即時、適時提出有利之
      證據，而蒙受重大之不利益；但就此部分，係屬違規事實
      是否存在之認定問題，宜就原處分機關所提出之證據，是
      否無法確認受處分人確有違規事實而為調查、認定。原審
      裁定未就此部分為調查、論述，即逕以原處分機關係在延
      宕數年之後，始為本件上開裁決，即認定原處分機關之處
      分並非合法，此部分亦有未洽。
（三）以上亦係原處分機關抗告意旨所指摘之事項，應認其抗告
      為有理由，茲為保障本件當事人之審級利益，應由本院將
      原裁定撤銷，發回原審之臺灣南投地方法院。
三、據上論斷，應依道路交通案件處理辦法第二十五條、第二十
    六條，刑事訴訟法第四百十三條前段，裁定如主文。
中　　華　　民　　國　　96　　年　　10　　月　　31　　日
            刑事第三庭  審判長法　官　王  增  瑜
                              法　官　梁  堯  銘
                              法　官　廖  柏  基
上列正本證明與原本無異。
不得再抗告。
                              書記官  王  麗  英
中　　華　　民　　國　　96　　年　　11　　月　　1 　　日
